臺灣高等法院高雄分院刑事判決　　　　　　　　　　九十三年度上易字第二一六號
　　上　訴　人
　　即　被　告　乙○○
　　選任辯護人　王文雄律師
右上訴人因違反槍砲彈藥刀械管制條例等案件，不服臺灣高雄地方法院九十一年度訴
字第三二號、九十二年度訴緝字第四九號中華民國九十三年二月十二日第一審判
決（起訴案號：臺灣高雄地方法院檢察署九十年度偵字第一一三三七號，移
辦案號：同署九十二年度偵字第一六五六七號），提起上訴，本院判決如左：
      主  文
原判決關於乙○○收受贓物部分撤銷。
乙○○連續故買贓物，處有期徒刑壹年捌月。
      事  實
一、乙○○從事中古汽車買賣，明知如附表一編號一至編號四所示之車輛，均係來路
    不明之贓物，亦明知上述附表一編號一至編號四車輛之改懸屬於行車許可憑證即
    特許證之車牌均為偽造（詳細車籍資料及失竊情形，改懸偽造車牌情形，及隨車
    交付之文書，詳如附表一所示），竟基於故買贓物之概括犯意，於民國九十年初
    ，在高雄縣鳳山市○○街二十三號住處附近，連續四次以不詳之價格，向真實年
    籍姓名均不詳之成年人予以買受，然後將附表一編號一、二之車輛出售予知情之
    洪偉智，將附表一編號三之車輛委由知情之洪偉智、侯中山（侯中山部分未據檢
    察官起訴）二人共同居中介紹而出賣予知情之潘明志，編號四之車輛出售予知情
    之甲朝生，其販售情形如附表二所載。嗣於九十年三月九日十八時許，甲朝生駕
    駛附表一編號四之車輛行經臺北縣板橋市○○街六十二號前，為警查獲，並扣得
    如附表一編號四車輛（含隨車所附文書及鑰匙、錄音帶）。另於九十年三月十一
    日十五時十分許，洪偉智駕駛附表一編號三之車輛，欲前往交付予買主潘明志，
    而在高雄市○○區○○路武廟市場停車場內，經警盤查而當場查獲，扣得附表一
    編號三所示之車輛（含隨車所附文書）。並經警循線於同月十一日，在高雄縣鳳
    山市○○街五五巷一八之二號七樓洪偉智住處，扣得附表一編號二之車輛（含隨
    車所附文書）。復經警於同月十三日，在高雄縣鳳山市○○街二三號旁產業道路
    ，扣得附表一編號一車輛（含隨車所附文書等物品）。
二、案經高雄市政府警察局移送臺灣高雄地方法院檢察署檢察官偵查起訴，並經同署
    檢察官移送原審法院併辦。
      理  由
一、右揭事實，訊據上訴人即被告乙○○坦承不諱，且：
  (一)附表一所示自小客車均屬贓車，其上所懸車牌為偽造：
  (1)附表一所示車輛，均為失竊之贓物（詳細失竊情形如附表一所示），而附表一所
    示自小客車為警查獲時，均經改懸偽造之車牌，且附表一編號一、二、四之車輛
    引擎號碼及車身號碼尚經磨滅或經磨滅後重新打造之方式偽造，為被告洪偉智坦
    承在卷（警卷十頁、原審法院卷三三○頁），業據被害人林翠茵、藍世博、洪進
    財、薛瓊雀指述甚明（警卷二三、二二頁、板橋地方法院檢察署九十年度偵字五
    三五○號卷八頁），並有照片十張（板橋地方法院檢察署九十年度偵字五三五○
    號卷二五至二七頁，九五、九六頁），及贓物領結、贓物認領保管單、贓物認領
    收據、車輛竊盜、車牌失竊資料個別查詢報告表─查詢車輛認可資料、車籍作業
    系統等在卷可稽。
  (2)附表一編號一至四之車輛經警尋獲時所改懸掛之車牌為偽造，並有如附表一所示
    之偽造證件，業經被害人周玉治、王柏青、康通明指稱：渠等所有之車牌並未遺
    失，現正使用中等語詳盡（警卷二七、二五、二九頁）等語，及被害人莊永年指
    稱：附表一編號四之車輛相關證件並非伊所申請或簽立等語（板橋地方法院檢察
    署九十年度偵字五三五○號卷四十頁），並有附於警卷之車籍作業系統、照片二
    十張、及運圓企業有限公司運牌鑑字第九○○四○三○一號函、交通部公路局嘉
    義區監理所雲林監理站（九○）嘉監雲字第九○○三三三○號函（臺灣板橋地方
    法院檢察署九十年度偵字五三五○號卷六二至六三頁）；裕隆汽車製造股份有限
    公司裕服字第九一○一五號簡便行文表（臺灣板橋地方法院九一年度訴字二六七
    號板院卷第十八至十九頁）在卷可證。
  (二)附表一所示編號一至四之贓車（含有偽造之車牌、及證件），係由乙○○向不詳
    年籍、姓名之成年人收受，並以附表二所列方式出賣、交付：
  (1)同案被告洪偉智於警訊時供述：「我與乙○○於九十年一月間在高雄縣鳳山市大
    東國小後面的榮雄汽車保養場認識，乙○○告訴我有販賣Ｂ車的門路，我因而向
    他買日產深綠色Ｂ車（即附表一編號一車輛），後來撞車，‧‧乙○○再賣我Ｄ
    Ｙ－○九七六號Ｂ車（即附表一編號二車輛），‧‧，乙○○告訴我代他販賣一
    部贓車給我一萬元，但尚未販賣得逞，是Ｙ二－五六一九號自用小客車（即附表
    一編號三車輛），我不知道乙○○的車輛來源，只知道該車是Ｂ車，牌照及行照
    是偽造不能過戶，侯中山說想要買車，我告訴侯中山我朋友處有Ｂ車，不能辦理
    過戶，‧‧，我出面向乙○○談洽購事宜，後來雙方（指潘明志、侯中山與乙○
    ○）以新台幣（下同）二十四萬元成交，約定九十年三月十一日交車，我在三月
    十一日十二時三十分許打電話給乙○○說今天要交車，乙○○說他在高雄縣鳳山
    市○○路住處，叫我到他住處樓下開車並交給我車‧‧行照。我不知道乙○○如
    何有Ｂ車。」等語（警卷八至十頁）；於原審法院審理中供稱：「該Ｃ八─七九
    ０車（即附表一編號一車輛），是在九十年二月間以台幣二十萬元出售給我，賣
    我的時候Ｃ八─七九０車牌已經懸掛了，‧‧‧，乙○○有告訴我車子不能過戶
    。Ｃ八－０九七六號車身號碼及引擎號碼應該是有變造過，因為當初賣給我的時
    候，乙○○有交行車執照給我，我有核對過引擎號碼是相同的。ＤＹ─０九七六
    號（即附表一編號二）車輛，是乙○○於九十年二月間以五萬元代價賣給我，他
    是把前開Ｃ八─七九０號開回去之後，再將此部車子賣給我，‧‧後來乙○○告
    訴我那是贓車，車子的引擎號碼還沒有磨過變造，該ＤＹ─０九七六號車身號碼
    沒有變造只是磨掉，乙○○說變造引擎號碼及車身號碼要三萬元。」等語詳盡。
  (2)且證人潘明志、侯中山於警詢、偵查中復證稱：洪偉智告知侯中山說有車要賣，
    侯中山則於九十年三月六日上午十時三十分許告知潘明志，有一友人一部汽車要
    賣，問我是否有意願購買。侯中山便轉知洪偉智將車子開來鑑定一下，‧雙方約
    定於九十年三月六日下午十六時許在高雄市○○區○○路與自強路口看車。洪偉
    智（即綽號「細志」之人）將一輛賓士車開來供我們鑑識，並說因老闆急需用錢
    ，要賣車，當時潘明志並問可否更便宜，洪偉智向我說他不能做主，遂打電話給
    其老闆，潘明志以電話與洪偉智姓溫之老闆談價格，並以新台幣二十四萬元成交
    。潘明志便先拿新台幣十萬元做為訂金交於洪偉智，當日所看的車子確是經警查
    扣之車子無誤（指附表一編號三車輛），洪偉智老闆姓溫等語（臺灣高雄地方法
    院檢察署九十年度偵字一一三三七號二八頁），及證人潘依停證稱：「我見到乙
    ○○那天是本（三）月六日，當天洪偉智約我出遊時，就說要帶我去屏東縣山地
    門遊玩，順便幫乙○○開車回來，所以我就與洪偉智一同到乙○○住處接他，當
    我們見面後，乙○○負責開Ｙ二－五六一九車輛（即附表一編號三車輛）在前，
    我與洪偉智開（ＤＹ－○九七六號車輛跟隨在後，回程中洪偉智告訴我，這輛Ｄ
    Ｙ－○九七六號車是以新台幣五萬元之價格向乙○○購買的；至於那台Ｙ二－五
    六一九號車以二十四萬之價格要賣給綽號「中山」的老闆，待交易完成交車後洪
    偉智就能賺到一部份佣金，‧‧，乙○○就叫洪偉智帶我將車開去給買主試車，
    ‧‧洪偉智將訂金十萬元帶回交給乙○○，乙○○在點收後立刻付給洪偉智一萬
    元當佣金。」等語明確。又被告乙○○確於同案被告洪偉智所述之牙保出售附表
    一編號三車輛期間有與洪偉智電話聯繫一情，並有被告乙○○與同案被告洪偉智
    二人之行動電話0000000000號、0000000000號行動電話通
    聯紀錄附卷可稽。
  (3)另附表一所示編號四車輛，係由乙○○賣予甲朝生一節，亦據證人甲朝生供稱：
    ：「九十年二月一日出差，經朋友介紹向綽號小寶之乙○○買Ｃ六－一二六三號
    自用小客車，‧‧，是在高雄楠梓訂約及交車。當時小寶交給我請領牌照登記書
    、完稅證明單、汽車買賣合約書、行照、保險卡及鑰匙」等語（見臺灣板橋地方
    法院檢察署九十年度偵字第五三五○號卷第五頁，臺灣台北地方法院檢察署九十
    二年度偵字第三五一○號卷第十八頁）明確。被告乙○○雖辯稱：該懸掛偽造車
    牌Ｃ六─一二六三號車子，是一名叫「阿茂」之男子拿行照影本過來，叫我幫他
    賣車，我賣給甲朝生，當初是因為我有在賣車，他就來向我買，不知該車為贓車
    等語，然被告乙○○並無法提出該綽號「阿茂」之男子之年籍姓名，以供查證，
    且被告乙○○於甲朝生所涉竊盜等案件之臺灣板橋地方法院審理中到庭證稱：並
    未售車與甲朝生，賣車的「小寶」為洪偉智等語（見臺灣板橋地方法院九十一年
    度訴字第二六七號第四二頁），是其辯詞已難信為真。況證人甲朝生於其所涉臺
    灣台北地方法院檢察署九十二年度偵字第三五一○號贓物案件之偵查中復供稱：
    「當時在竊盜案件一審中，會向法官供稱向小寶購買，小寶不是乙○○，是因為
    乙○○要我幫他圓謊，說小寶是洪偉智。」等語，倘被告乙○○不知附表一編號
    四車輛是贓車，何需否認其與甲朝生間之交易。再者經警於九十年三月十一日十
    九時許，在被告乙○○位於高雄縣鳳山市○○街二三號住處，有另查獲偽造車牌
    號碼Ｃ六－一二六三號之行照一份，為被告乙○○所不否認，並有該扣案之偽造
    行照一份可證（被告乙○○所涉此部分偽造文書等犯行，業據臺灣高雄地方法院
    檢察署檢察官另為不起訴處分確定），而被告乙○○既已將車牌號碼Ｃ六－一二
    六三號行照，隨車交付與甲朝生，何以竟有另一份車牌號碼Ｃ六－一二六三號之
    行照？而被告乙○○經檢察官詢問上述行照之來源時，竟復辯稱：行照是「阿茂
    」給我的，因為我想買該車，但未見到該車等語（臺灣高雄地方法院檢察署九十
    年度偵字一一三三七號三九頁），是其辯詞明顯前後矛盾，實不足採。
  (4)被告乙○○既可明確告知被告洪偉智附表一至三之車輛不能過戶，且附表一編號
    二車輛引擎號碼經磨滅，要再打上號碼，需要三萬元，且於警方追查附表一所示
    編號四之車來源時，否認有與甲朝生有此交易，復請託甲朝生於法院審理中供陳
    車輛賣方為被告洪偉智，再加以被告乙○○自承從事中古車買賣，顯有較高之車
    輛買賣專業知識及檢查能力，堪認被告乙○○顯然明知就附表一至四所示車輛為
    贓車，並隨車交付之證件及車輛牌照均為偽造一事。另同案被告洪偉智於警詢中
    雖曾供稱：車輛是乙○○變造好在拿給我等語，然同案被告洪偉智既已坦承不知
    被告乙○○之車輛來源，乙○○只說上述車輛不能過戶等語（偵卷三四頁），則
    洪偉智所述車牌、車輛是乙○○所偽造、變造，顯屬其個人臆測之詞，既無積極
    證據證明被告乙○○有參與偽造文書之犯行，自難單以被告乙○○持有如附表一
    所示偽造車牌，及同時交付之偽造行照等文書，遽認被告乙○○亦涉有偽造該等
    特種文書、私文書、或公文書之犯行，附此敘明。
  (三)被告乙○○之辯護人另為其辯稱：本案之車輛與原審法院九十一年訴字第二一八
    六號竊盜等案件（該案業經上訴臺灣高等法院高雄分院審理中，案號為：臺灣高
    等法高雄分院九十二年度上訴字第一九六九號）所列車輛，同是被告乙○○向證
    人林銀樹、及甲志明、高清源等人所購買，有連續犯之裁判上一罪關係，惟本案
    係依贓物罪論處，該案則依常業竊盜論科，其法律見解各異，請均以相同罪名論
    處等語。惟證人林銀樹否認本案車輛係被告乙○○向其購買等語，本院又無證據
    證明本案之車輛係被告與林銀樹等人組成、竊車及擄車勒贖之集團之贓物，且被
    告乙○○於原審法院九十一年訴字第二一八六號竊盜等案件，被訴罪名為常業竊
    盜、恐嚇取財等罪，有原審法院九十一年訴字第二一八六號刑事判決一份在卷可
    參，與本件被訴贓物等罪之事實不同，兩案犯罪之社會基本事實不同，所適用之
    法條亦有不同，自無從成立連續犯關係，本案亦無從變更為竊盜罪。
  (四)綜上所述，被告乙○○顯然明知編號一至四之車輛係贓車，其上懸掛之車牌為偽
    造車牌為偽造有所認識，而仍向真實姓名不詳之人買受。本件事證明確，被告乙
    ○○贓物犯行堪以認定。
二、核被告乙○○所為，係犯刑法第三百四十九條第二項之故買贓物罪。公訴人認被
    告係犯刑法第三百四十九條第一項之收受贓物罪，尚有未洽（被告已自承係故買
    贓物，而依一般常情判斷，被告取得上開車輛，並不可能無償取得，應均有給付
    價金），起訴所引應適用之法條，爰予變更。被告乙○○前後四次故買贓物犯行
    ，時間緊接、手法相同、觸犯犯罪構成要件相同之罪名，顯係基於概括犯意反覆
    為之，為連續犯，應依刑法第五十六條之規定，論以一罪。至本件附表一編號一
    至四之車輛雖經分別懸掛有附表一所示偽造車牌之偽造特許證，被告乙○○明知
    該等車牌為偽造而仍分別出賣他人，亦因購買之洪偉智、潘明志、甲朝生等人均
    明知為偽造，被告乙○○並無對其等行使，此部分即無從論以行使偽造特許證罪
    ，併予敘明。
三、原審就被告乙○○贓物部分據以論罪科刑，固非無見。惟(一)被告係犯故買贓物罪
    ，原判決誤為收受贓物罪，尚有未洽。(二)附表一編號一至四之車輛雖經分別懸掛
    如附表一所示偽造車牌之偽造特許證，且被告乙○○亦明知該車牌為偽造而仍分
    別出賣他人，惟此部份被告乙○○不另構成行使偽造特許證罪，已如前述（檢察
    官亦未起訴本罪），原判決認被告另購成本罪，併予審理，亦有未洽。(三)扣押如
    附表一編號三車輛之改懸掛偽造之Ｙ二－五六一九號車牌及行照，並非供乙○○
    犯罪（故買贓物罪）所用之物，不得宣告沒收，原判決就此部分依刑法第三十八
    條第一項第二款規定沒收，亦有未合。被告上訴意旨，請求與原審法院九十一年
    訴字第二一八六號竊盜等案件，即本院九十二年度上訴字第一九六九號兩案件，
    均為故買贓物或常業竊盜統一之認定云云，雖無理由，但原判決既有上開可議之
    處，自仍應由本院將原判決關於乙○○收受贓物部分撤銷改判。爰審酌被告乙○
    ○不思以正當方法賺錢，竟故買懸有偽造車牌之贓車，漠視他人財產法益，對社
    會秩序之危害非輕等一切情狀，量處如主文第二項所示之刑。
四、被告乙○○被訴偽造車牌即特許證部分，以及同案被告洪偉智部分，已經原審判
決無罪確定。
據上論結，應依刑事訴訟法第三百六十九條第一項前段、第三百六十四條、第二百九
十九條第一項前段、第三百條，刑法第十一條前段、刑法第五十六條、第三百四十九
條第二項，罰金罰鍰提高標準條例第一條前段，判決如主文。
本案經檢察官周章欽到庭執行職務。
中      華      民      國    九十三    年      六      月    二十四    日
                              臺灣高等法院高雄分院刑事第九庭
                                  審判長法官  張明松
                                        法官  郭玫利
                                        法官  任森銓
右正本證明與原本無異。
不得上訴。
                                  法院書記官  蘇恒仁
中      華      民      國    九十三    年      六      月     二十四   日
附錄：本案判決論罪科刑法條全文：
刑法第三百四十九條：
收受贓物者，處三年以下有期徒刑、拘役或五百元以下罰金。
搬運、寄藏、故買贓物或為牙保者，處五年以下有期徒刑、拘役或科或併科一千元以
下罰金。
因贓物變得之財物，以贓物論。
附表一：
┌──┬───────────────────────┬───────────┐
│編號│    車 輛 資 料 及 失 竊 情 形                │  隨 車 所 附 證 件   │
├──┼───────────────────────┼───────────┤
│一  │懸掛Ｃ八－七九○一號偽造車牌之自用小客車一輛，│1.偽造車牌Ｃ八－七九○│
│    │引擎號碼偽造為ＶＱ00000000Ａ，車身號碼│  一號                │
│    │變造為偽造為Ａ三二ＳＮ○○二七五九（該車原引擎│2.偽造行照Ｃ八－七九○│
│    │號碼為ＶＱ00000000Ｂ，原車身號碼為Ａ三│  一號                │
│    │二ＳＮ○○五五八六。懸掛Ｃ七－四四八一號車牌，│                      │
│    │該車係林翠茵所有，於九十年二月二日八時十分許，│                      │
│    │於台南縣永康市○○路四十號前遭不明人士竊取，而│                      │
│    │改懸掛Ｃ八－七九○一號車牌）                  │                      │
│    │                                              │                      │
├──┼───────────────────────┼───────────┤
│二  │懸掛ＤＹ－○九七六號偽造車牌之自用小客車一輛，│1.偽造車牌ＤＹ－○九七│
│    │車身號碼已遭磨滅（該車車身原懸掛Ｎ六－八六六五│  六號                │
│    │號車牌，原引擎號碼為Ａ三二Ｄ二三五六八，原車身│                      │
│    │號碼為Ａ三二Ｄ○二三六二六。該車係藍世博所有，│                      │
│    │於八十八年十二月二十日七時許於高雄縣鳳山市自立│                      │
│    │街六八之一號前遭不明人士竊取，而改懸ＤＹ－○九│                      │
│    │七六號車牌）                                  │                      │
│    │                                              │                      │
├──┼───────────────────────┼───────────┤
│三  │懸掛Ｙ二－五六一九號偽造車牌之自用小客車一輛，│1.偽造車牌Ｙ二－五六一│
│    │車身號碼已經偽造為Ｂ0000000Ａ一九五五七│  九號                │
│    │八（該車車身原懸掛ＹＱ－九五五五號車牌，原車身│2.偽造行照Ｙ二－五六一│
│    │號碼為Ｂ0000000Ａ一九五五六三。該車係洪│九號                │
│    │進財所有，於九十年二月十二日二十時許，於屏東縣│                      │
│    │東港鎮東昇餐廳停車場遭不明人士竊取，而改懸Ｙ二│                      │
│    │－五六一九號車牌）                            │                      │
│    │                                              │                      │
├──┼───────────────────────┼───────────┤
│四  │懸掛Ｃ六－一二六三號偽造車牌之自用小客車一輛，│1.偽造車牌Ｃ六－一二六│
│    │引擎號碼偽造為ＶＱ00000000Ｂ，車身號碼│  三號                │
│    │偽造為Ａ三二ＳＰ○○六八五○（該車車身原懸掛Ｄ│2.偽造行照Ｃ六－一二六│
│    │八－五○八八，原引擎號碼為ＶＱ00000000│  三號                │
│    │Ｂ，原車身號碼為Ａ三二ＳＮ○○六一五三，該車係│3.偽造汽車完稅證明Ｃ六│
│    │薛瓊雀所有，於八十九年十二月十二日上午六時許，│  －一二六三號        │
│    │於台南縣永康市○○路一五七號前遭不明人士竊取，│4.偽造之新領牌照登記書│
│    │而改懸Ｃ六－一二六三號車牌）                  │5.偽造之汽車買賣契約書│
│    │                                              │6.保險卡Ｃ六－一二六三│
│    │                                              │  號                  │
└──┴───────────────────────┴───────────┘
附表二：
┌──┬──────────┬────────────────────────┐
│編號│    車    輛        │           行    為    態    樣                 │
├──┼──────────┼────────────────────────┤
│一  │改懸Ｃ八一七九○一號│乙○○於九十年二月初某日以新台幣二十萬元出售予知│
│    │偽造車牌之自小客車一│情之洪偉智，同時並交付偽造之Ｃ八－七九○一號行照│
│    │輛（即附表一編號一車│                                                │
│    │輛）                │                                                │
├──┼──────────┼────────────────────────┤
│二  │改懸ＤＹ－○九七六號│乙○○於九十年二月初以新台幣五萬元出售予知情之洪│
│    │偽造車牌之自小客車一│偉智，同時交付偽造之ＤＹ－○九六號行照          │
│    │輛（即附表一編號二車│                                                │
│    │輛）                │                                                │
├──┼──────────┼────────────────────────┤
│三  │改懸Ｙ二－五六一九號│洪偉智、侯中山居間媒介以廿四萬元價格出售該車輛予│
│    │偽造車牌之自小客車一│潘明志，洪偉智於九十年三月六日十六時許將該車輛交│
│    │輛（即附表一編號三車│予潘明志試車，並向潘明志收取十萬元訂金，而乙○○│
│    │輛）                │於同年三月十一日十三時許，在高雄縣鳳山市○○街五│
│    │                    │十五巷一八之二號前，將該車輛及偽造之Ｙ二－五六一│
│    │                    │九號行照交付予洪偉智，原約定洪偉智於同日十六時許│
│    │                    │交車給潘明忠，唯未交車即於九十年三月十一日十五時│
│    │                    │十分許，在高雄市○○區○○路武廟市場停車場內經警│
│    │                    │盤查而當場查獲                                  │
├──┼──────────┼────────────────────────┤
│四  │改懸Ｃ六－一二六三號│乙○○於九十年二月一日在高雄市楠梓區以新台幣八十│
│    │偽造車牌之自小客車一│萬元出售予甲朝生                                │
│    │輛（即附表一編號四車│                                                │
│    │輛）                │                                                │
└──┴──────────┴────────────────────────┘
